臺灣雲林地方法院民事判決　　　　　　　 96年度婚字第271號
聲　請　人　乙○○
　　　　　　　　　　　　號6樓.
相　對　人　甲○○
上列當事人間請求確認婚姻無效事件，本院於中華民國96年8 月
22日言詞辯論終結，判決如下：
    主      文
確認兩造間之婚姻無效。
訴訟費用新臺幣仟元由被告負擔。
    事實及理由
一、原告主張：緣原告之父陳柏同為被告之母陳怡秀之兄，故兩
    造係屬四親等之旁系血親，因違反近親結婚之規定，為此請
    求確認原告與被告間婚姻關係無效等語，並聲明如主文第1
    項所示。
二、被告則以：結婚之當時兩造雙方面皆知情為近親結婚，且已
    經結婚那麼多年也生育3 個小孩，請求駁回原告之訴。
三、法院之判斷：
  (一)按確認法律關係之訴，非原告有即受確認判決之法律上利益
    ，不得提起之，民事訴訟法第247 條定有明文。所謂即受確
    認判決之法律上利益，係指因法律關係之存否不明確，原告
    主觀認為其法律上地位有不安之危險存在，而此項危險得以
    對於被告之確認判決除去者。本件原告以兩造之結婚違反法
    律禁止近親結婚之規定，有無效之原因為由，請求確認系爭
    婚姻無效，因兩造之戶籍上仍為兩造係夫妻之記載，顯見原
    告就系爭婚姻關係之存否即有主觀之不明確，足致原告之法
    律上地位有受侵害之危險，並得以確認兩造間婚姻無效之判
    決除去此種不安之狀態，揆諸上揭說明，原告自有即受本件
    確認判決之法律上利益，是原告自得提起本件確認婚姻不成
    立之訴。
  (二)原告主張兩造為四親等旁系血親之事實，業據原告提出戶籍
    謄本影本在卷可參，且為被告於言詞辯論期日所不爭執。經
    核原告父親係陳柏同，被告母親係陳怡秀，陳柏同、陳怡秀
    之父母則為陳德國、陳林米子，是兩造確具有旁系血親四親
    等之表兄妹親屬關係無訛。綜上事證，堪信原告主張之事實
    為真正。
  (三)按旁系血親在六親等以內者，不得結婚，民法第983 條第1
    項第2 款前段定有明文。違反上開規定者，其結婚無效，同
    法第988 條第2 款亦規定甚明。又依74年6 月3 日修正之民
    法第983 條第1 項第3 款亦規定旁系血親之輩分相同，而在
    八親等以內者，不得結婚。若為六親等及八親等之表兄弟姐
    妹則不在此限。查兩造既係四親等之旁系血親，雖係表兄弟
    姐妹，亦不得結婚，揆諸上開規定，兩造間之婚姻即屬無效
    ，故本件原告訴請確認與被告間之婚姻無效，洵屬有據，應
    予准許。
四、據上論結，本件原告之訴為有理由，依民事訴訟法第78條，
    判決如主文。
中　　華　　民　　國　　96　　年　　8 　　月　　31　　日
                  家事法庭  法　官　  李明鴻
如對本判決上訴，須於判決送達後20日內向本院提出上訴狀（須
附繕本）並需繳納上訴費用新臺幣4,500 元。
以上正本係照原本作成
中　　華　　民　　國　　96　　年　　9 　　月　　4　　 日
                            書記官    陳美華
